臺灣高等法院刑事判決
111年度上易字第607號
上  訴  人  
即  被  告  林金祥
上列上訴人即被告因毀損等案件，不服臺灣臺北地方法院110年
度審易字第1400號，中華民國111年1月26日第一審判決（起訴案
號：臺灣臺北地方檢察署110年度偵字第1248、1235號），提起
上訴，本院判決如下：
    主  文
上訴駁回。
    犯罪事實
一、甲○○、乙○○均為祭祀公業法人臺北市林安泰（下稱祭祀公業
    林安泰）派下員，乙○○為代表管理人，丙○○為乙○○弟媳，在
    臺北市○○區○○路○段000號12樓之2祭祀公業林安泰辦公室（
    下稱系爭辦公室）協助處理行政事務。甲○○因認乙○○在系爭
    辦公室設置鐵門影響派下員祭祀，心生不滿，而為下列行為
    ：
　㈠甲○○基於毀損之犯意，於民國109年8月7日中午11時46分許，
    在系爭辦公室，將矽利康灌入鐵門鑰匙孔，並插入竹筷，以
    此方式損壞鐵門門鎖，致令不堪使用，足生損害於乙○○。
　㈡甲○○基於毀損之犯意，於109年8月9日下午2時5分許，在系爭
    辦公室，將矽利康、三秒膠灌入鐵門鑰匙孔，並插入竹筷、
    鐵片，以此方式損壞鐵門門鎖，致令不堪使用，足生損害於
    乙○○。　
　㈢甲○○基於毀損之犯意，於109年8月13日上午11時45分許，在
    系爭辦公室，持鐵鎚將鐵門門把敲落，以此方式損壞鐵門門
    把，致令不堪使用，足生損害於乙○○。適丙○○在系爭辦公室
    內見狀出言制止，甲○○復基於公然侮辱之故意，在不特定多
    數人得共見共聞之系爭辦公室外，對丙○○辱稱：「妳洪幹啦
    （閩南語）」，貶損丙○○之名譽。
　㈣甲○○基於毀損之犯意，於109年9月18日下午1時40分許，在系
    爭辦公室，將矽利康灌入鐵門鑰匙孔，並插入鐵片、塑膠物
    ，以此方式損壞鐵門門鎖，致令不堪使用，足生損害於乙○○
    。
二、案經乙○○、丙○○訴由臺北市政府警察局信義分局移送臺灣臺
    北地方檢察署檢察官偵查起訴。
    理  由
壹、證據能力：
    本件認定犯罪事實所引用之證據，皆無證據證明係公務員違
    背法定程序所取得，又檢察官、被告甲○○於本院準備程序及
    審理時均同意作為證據（本院卷第114至115、134至136頁）
    ，復經審酌該等證據製作時之情況，尚無顯不可信與不得作
    為證據之情形，亦無違法不當與證明力明顯過低之瑕疵，且
    與待證事實具有關聯性，認為以之作為證據應屬適當，依刑
    事訴訟法第158條之4反面解釋及第159條之5規定，認均有證
    據能力。
貳、實體部分：
一、認定犯罪事實之證據及理由：
　　訊據被告矢口否認有何毀損、公然侮辱犯行，辯稱：系爭辦
    公室係祭祀公業林安泰派下員公同共有，派下員得自由進出
    祭拜祖先，乙○○未經開會決議，亦未通知派下員，擅自加裝
    鐵門，違法在先，我才填灌門鎖、敲落門把讓系爭辦公室呈
    開放狀態，且填灌物經清除即可使用，並未毀損，我在相同
    期間所為相同行為，業經判決確定並執行完畢，效力應及於
    本案；丙○○非派下員，未經合法僱用，無權進出系爭辦公室
    ，我當時是頭朝下對著我正敲擊的門鎖罵，並非針對丙○○云
    云。經查：
　㈠被告與乙○○均為祭祀公業林安泰派下員，乙○○為代表管理人
    ，被告因不滿乙○○在臺北市○○區○○路○段000號12樓之2祭祀
    公業林安泰辦公室設置鐵門，於犯罪事實欄一㈠至㈣所示時間
    ，分別以各該方式灌填系爭辦公室鐵門鑰匙孔、敲落門把，
    其中於109年8月13日敲擊門把過程，遭丙○○制止，而口出「
    妳洪幹啦（閩南語）」言語之事實，業據被告於警詢、檢察
    官訊問、原審及本院審理時供述在卷（臺灣臺北地方檢察署
    110年度偵字第1235號偵查卷宗【下稱1235偵卷】第17至21
    、154至155頁、原審110年度審易字第1400號刑事卷宗【下
    稱原審卷】第60、91頁、本院卷第113、116、138頁），核
    與證人即告訴人乙○○（1235偵卷第7至9、104至107頁、臺灣
    臺北地方檢察署110年度偵字第1248號偵查卷宗【下稱1248
    偵卷】第31至35、101至103頁）、丙○○（1248偵卷第71至73
    頁、1235偵卷第104至107頁）於警詢、檢察官訊問時具結證
    述之情節相符。且有毀損照片（1235偵卷第13至15頁、1248
    偵卷第41至43頁）、監視錄影畫面翻拍照片（1235偵卷第25
    至27頁、1248偵卷第97、109至111頁）、房屋無償使用契約
    書（1235偵卷第59至61頁）、法人登記證書（1235偵卷第67
    頁）、祭祀公業法人臺北市林安泰108年度派下員大會會議
    紀錄、業務計畫書、民國108年度預算書、派下員大會簽到
    （1235偵卷第123至145頁）、土地建物登記第二類謄本（12
    35偵卷第163至167頁）附卷可資佐證，復經原審勘驗109年8
    月13日錄影光碟無誤（原審卷第88頁、1248偵卷第95頁）。
    上開事實，首堪認定。
　㈡毀損部分：
　⒈被告雖否認毀損犯行，惟觀卷附鐵門照片顯示（1235偵卷第1
    3至15頁、1248偵卷第41至43頁），系爭辦公室鐵門門鎖遭
    被告灌入、插入異物後，已無法藉由鑰匙開啟，即已不堪使
    用，被告每次灌填門鎖或將門把敲落，乙○○均須花費相當時
    間、金錢加以修理、更換，被告亦坦承：我每次灌填鑰匙孔
    ，乙○○就會找鎖匠來清除，我的用意就是要讓鐵門不能鎖等
    語（本院卷第138、139頁），足見被告主觀上確有使該鐵門
    門鎖喪失效用之目的，其行為並已造成該門鎖非經修繕無法
    使用之損壞程度，足生損害於乙○○。被告空言否認犯罪，辯
    稱：只要清除我灌填的東西，門鎖就可以使用，並非毀損云
    云，顯屬無稽；被告聲請傳喚徐政儀、陳智華，以資證明乙○○曾多次請鎖匠清理門鎖填塞物（本院卷第47頁），自無調
    查之必要。至被告與乙○○就系爭辦公室之使用權利、方式縱
    有爭議，亦應循合法途徑協商、救濟，非得以毀損鐵門門鎖
    、門把方式為之，被告於原審審理時亦坦承：我用矽利康灌
    鑰匙孔，這樣的手段法律上不一定是合法的等語（原審卷第
    61頁），顯見被告主觀上亦知悉其行為並非正當權利行使，
    被告仍以乙○○未經開會決議或通知派下員，擅自加裝鐵門，
    違法在先云云執為抗辯，殊無可採。
　⒉被告於109年6月10日至109年8月10日先後以異物灌填系爭辦
    公室鐵門鑰匙孔，所犯毀損他人物品罪共十四罪，經臺灣臺
    北地方法院以109年度易字第1164、1165號判處應執行拘役6
    0日，並經本院以110年度上易字第1367號判決駁回上訴，於
    110年10月13日確定（下稱前案），有前開判決書及本院被
    告前案紀錄表在卷足稽（本院卷第49至55、79頁），被告於
    本案雖係在同一地點、以相類手法為毀損行為，然其犯罪時
    間俱不相同，被告於本院審理時復供稱：乙○○找鎖匠清掉，
    我就把它塞住，乙○○清了很多次等語（本院卷第113、139頁
    ），被告於乙○○委請鎖匠將被毀損之門鎖回復後，再度以異
    物灌填損壞之，當係另行起意，其各次行為明確可分，自應
    予以分論併罰。從而，被告本案犯行並非前案確定判決效力
    所及，被告執此為辯，洵屬無據。
　㈢公然侮辱部分：　
　　被告雖否認有何公然侮辱犯行，而以前揭情詞置辯。然經原
    審勘驗109年8月13日錄影光碟結果，丙○○因被告持續敲擊系
    爭辦公室鐵門，出言制止：「你在做什麼？你到底在做什麼
    ？你不是房屋所有人，你也不是這邊的員工，你到底在做什
    麼？」被告立即回稱：「妳洪幹啦（臺語）」（原審卷第88
    頁、1248偵卷第95頁），顯係在與丙○○對話無誤。且被告於
    檢察官訊問時亦坦承：「（問：有無於109年8月13日在系爭
    房屋門口對告訴人丙○○稱『去洪幹』?）因為我覺得丙○○不是
    林家的人，卻一直插手我們林氏宗親的事情，我當時很生氣
    才這樣講，目的是要叫她去一邊。」、「我敲門把時她就已
    經報警，後來我罵她之前，三張所的警員黃維志就已經到場
    。」等語（1235偵卷第154、155頁），益徵被告確係因正敲
    擊門把遭丙○○制止，認丙○○與祭祀公業林安泰無關，而以「
    到一邊去讓人性交」之語意令其勿為干涉，用語極其粗鄙，
    足以貶損丙○○之人格與社會評價。又系爭辦公室坐落集合住
    宅內，同樓層尚有其他住戶，此觀前開監視錄影畫面翻拍照
    片即明（1235偵卷第25頁），當屬不特定人或多數人得共聞
    共見之場所。從而，被告在系爭辦公室外以前開言語辱罵丙○○，自已該當公然侮辱之要件，被告空言否認犯行，辯稱：
    我是低頭在罵門鎖云云，無非卸責之詞，難予信實。
  ㈣綜上，本案事證明確，被告犯行均堪認定，應依法論科。
二、論罪：
  ㈠核被告所為，係犯刑法第354條之毀損他人物品罪（共四罪）
    及第309條第1項之公然侮辱罪（一罪）。
　㈡被告前後四次毀損及一次公然侮辱犯行，犯意各別，行為互
    殊，應予分論併罰。
  ㈢被告前因竊盜案件，經臺灣士林地方法院以106年度易字第53
    3號判處應執行有期徒刑8月，並經本院以107年度上易字第4
    29號判決駁回上訴確定，於108年2月12日執行完畢，有本院
    被告前案紀錄表可參，其於徒刑執行完畢後5年內故意再犯
    本案有期徒刑以上之毀損罪，為累犯。依司法院釋字第775
    號解釋意旨，審酌被告前案所犯竊盜罪與本案毀損犯行之罪
    質不同，於本案復係因祭祀公業管理糾紛而起事端，綜觀全
    案情節，並無加重最低法定本刑之必要，是不依刑法第47條
    第1項規定加重其刑。
三、維持原判決之理由：
　　原審以被告犯毀損他人物品罪（共四罪）、公然侮辱罪（一
    罪），事證明確，以行為人之責任為基礎，審酌被告不思理
    性溝通解決爭端，為發洩不滿，率爾損壞系爭辦公室鐵門門
    鎖及出言侮辱他人，侵害他人財產法益、名譽，所為實屬不
    該，復參其犯後僅坦承客觀事實且迄未彌補告訴人二人所受
    損害之態度，兼衡被告自陳國小肄業之智識程度，工作及生
    活狀況（原審卷第91頁），暨其犯罪動機、目的及手段等一
    切情狀，各量處拘役10日，均諭知易科罰金之折算標準，並
    綜合斟酌被告各次犯行之不法與罪責程度，各罪彼此間之關
    聯性，數罪所反應被告人格特性與傾向，對被告施以矯正之
    必要性，所侵害之法益與整體非難評價等，定應執行拘役35
    日，及諭知執行刑易科罰金之折算標準。經核其認事用法均
    無違誤，量刑亦屬妥適，應予維持。被告上訴猶執前詞否認
    犯罪，均經本院指駁如前，洵屬無據。從而，本件被告上訴
    為無理由，應予駁回。
據上論斷，應依刑事訴訟法第368條，判決如主文。
本案經檢察官林岫璁提起公訴，由檢察官周啓勇到庭執行職務。
中　　華　　民　　國　　111 　年　　6 　　月　　22　　日
                  刑事第三庭    審判長法　官  張惠立  
                                      法　官  劉兆菊
                                      法　官　廖怡貞
以上正本證明與原本無異。
不得上訴。
                                      書記官  劉芷含
中　　華　　民　　國　　111 　年　　6 　　月　　22　　日

附錄本案論罪科刑法條：
中華民國刑法第309條
公然侮辱人者，處拘役或9千元以下罰金。
以強暴犯前項之罪者，處1年以下有期徒刑、拘役或1萬5千元以
下罰金。

中華民國刑法第354條
毀棄、損壞前二條以外之他人之物或致令不堪用，足以生損害於
公眾或他人者，處2年以下有期徒刑、拘役或1萬5千元以下罰金
。